臺灣臺南地方法院刑事判決　　　　　　　　　　　　九十二年度易字第一一一七號
　　公　訴　人　臺灣臺南地方法院檢察署檢察官
　　被　　　告　甲○○
右列被告因詐欺案件，經檢察官提起公訴（九十二年度偵字第九四五七號）及移
辦（九十二年度偵字第九九九八號），本院判決如左：
    主  文
甲○○連續幫助意圖為自己不法之所有，以詐術使人將本人之物交付，累犯，處有期
徒刑捌月。
    事  實
一、甲○○前於民國八十六年五月間，因違反麻醉藥品管理條例案件，經本院判處有
    期徒刑四月確定，甫於八十七年三月十九日執行完畢，仍不知悔改。而依一般生
    活經驗，可預見提供金融帳戶或電話供不明人士使用，將可能被作為財產犯罪之
    工具，用以取得贓款及掩飾身分，竟基於幫助他人詐欺取財之不確定概括故意，
    先於九十一年七月八日，申請開設彰化銀行東臺南分行、帳號四七四四○─八號
    ；臺灣土地銀行臺南分行、帳號五─六八八二七─一號；中國信託商業銀行臺南
    分行、帳號000000000000號，戶名均為甲○○之三帳戶，繼於同年
    月九日，向中華電信股份有限公司臺南營運處申裝0000000000號（即
    000000000號）電話，旋即於同年某日，先後將前開彰化銀行東臺南分
    行帳戶及電話門號提供給不明人士使用，作為向不特定人詐欺取財收受款項及掩
    飾施詐者身分之工具。嗣於同年八月二十一日，丙○○因見夾報分類廣告單刊登
    之貸款廣告，經以報載電話號碼去電詢問，對方佯稱甲○○係彰化銀行人員，需
    先繳交打通關節費用云云，致丙○○陷於錯誤，乃於同日依照指示匯款新臺幣（
    下同）二萬六千元至前述甲○○之彰化銀行東臺南分行帳戶，嗣因未取得貸款，
    丙○○始知受騙。另王麗珠於同年十二月十二日左右，因見夾報廣告單刊登「仁
    寶科技股份有限公司宅配代工」廣告，經以該宣傳單所載之前開0000000
    000號電話去電詢問，對方佯稱因代工產品單價昂貴，須投保產物保險，保險
    費自付，俟代工完成後歸還云云，致王麗珠陷於錯誤，分別於同年月十七及十八
    日，匯款九千零三十四元及一萬元至郵政劃撥帳號00000000號帳戶內，
    後因等不到出貨，且對方藉故拖延，並對王麗珠退還保險費之請求，置之不理，
    嗣查知仁寶科技股份有限公司並未刊登代工廣告，始知受騙。
二、案經丙○○之父黃慶賢告發由臺灣彰化地方法院檢察署呈請臺灣高等法院檢察署
    檢察長核轉臺灣臺南地方法院檢察署檢察官偵查起訴及移請併案審理。
    理  由
一、訊據被告甲○○固供承於九十一年七月八日，連續申請開設彰化銀行東臺南分行
    、帳號四七四四○─八號；臺灣土地銀行臺南分行、帳號五─六八八二七─一號
    ；中國信託商業銀行臺南分行、帳號000000000000號，戶名均為甲
    ○○之三帳戶。並於翌日至中華電信股份有限公司臺南營運處申裝000000
    0000號電話等情，惟矢口否認有何幫助詐欺取財犯行，辯稱：伊同一天申請
    開設前述三帳戶，係為製造與銀行往來紀錄，以為日後申辦信用卡之用，而開戶
    後，即將存摺、提款卡及開戶印章置於機車置物箱，初不知遺失，開庭時經檢察
    官告知被用做犯罪工具，才知悉，並推估約申請開設後十餘日遺失，因伊當時遭
    通緝，遂不敢去警局備案，且帳戶餘額僅一百元，故亦未到銀行掛失。又為與王
    姓友人合夥做情趣用品買賣生意，才去申裝前揭電話門號，且當初申裝時，並未
    在申請書上填載裝機、用戶及帳單地址。伊未曾提供前述帳戶及電話門號供他人
    使用，亦不知帳戶及電話門號被用作犯罪工具云云。經查：
  (一)前揭犯罪事實，業據證人即被害人丙○○到庭結證明確，及證人即告訴人黃麗珠
    於偵訊時證述甚詳，並有夾報廣告單二份、郵政劃撥儲金存款收據二份及彰化銀
    存款憑條一份（以上均影本）在卷可證。而依卷附之被告前開彰化銀行東臺南分
    行帳戶之歷史交易紀錄所示，於九十一年七月八日申請後，遲至同年八月才開始
    有頻繁之往來紀錄，單筆金額均係上萬元，且交易模式均係在某日有一筆金額存
    入後，旋即於同日，甚至數分鐘後，以整數提領一空，顯不尋常，又被告已於九
    十一年九月一日入臺灣臺南監獄臺南分監執行，然該帳戶在其入監後仍有往來紀
    錄，足徵該帳戶確係供人遂行財產犯罪所用之物。
  (二)次依常情而論，金融機構帳戶可供款項存匯、提領，事關存戶個人財產權益之保
    障，若遺失而未掛失止付恐遭冒用，且申辦信用卡並不以開立存款帳戶為前提，
    乃一般人在日常生活經驗中所熟知之常識。被告雖辯稱係為申辦信用卡才於同日
    申設前述三家銀行存款帳戶云云，惟其先於偵訊時供稱，嗣後於九十一年申辦萬
    泰銀行信用卡；復於審訊時供稱，開戶後未申辦信用卡，所供有違常情，且前後
    不一，已難採信。又被告知悉存摺、印章等重要物品遺失，竟未向銀行掛失止付
    ，辯稱係因伊遭通緝，怕遇到銀行駐衛警，才未至銀行辦理掛失云云，然民營銀
    行之警衛並非警察，又掛失止付係向銀行櫃檯行員洽辦，且銀行行員無從知悉客
    戶是否為通緝犯等節，為一般曾往銀行辦理提、存款事宜之人所熟知之常識，是
    被告所辯，顯有悖於常理，要無可信之處。
  (三)又揆諸經驗法則，申裝市內電話未填載裝機及帳單地址，無從安裝電話及寄送帳
    單，電信公司當無受理之可能。且證人即上揭電話之承辦人員沈頌哲於偵訊時結
    證稱：電話申請書上之裝機地址、用戶地址及帳單地址一定是客戶自行填載，再
    由承辦人員鍵入電腦，列印核對無誤後，由客戶簽名等語，並有申請書二紙附卷
    足憑，益徵被告所辯未陳明裝機地點及帳單地址乙節，與事實不符。另被告初時
    供稱申請書上之用戶及帳單地址並非其所填載，後又供稱係合夥之王姓友人指定
    裝機地址，再由其獨自至電信公司申辦等語，其供述前後矛盾，自無可採。
  (四)綜上各節，前述用以詐財之彰化銀行東臺南分行帳戶及市內電話門號，均係被告
    以自己名義申請後，交付他人使用之事實，已堪認定。揆諸近年來，社會上利用
    以他人名義申請之帳戶與電話門號施詐術騙取財物（如刮刮樂或退稅詐財事件）
    、恐嚇取財（如擄車勒贖及擄鴿勒贖事件）之情形，層出不窮，坊間媒體亦時見
    報導，此等情狀事例已有一定程度之普遍性，而為國人所共知之事實，故無正當
    原因提供帳戶及電話門號予他人使用，實存有使受交付者持以遂行財產犯罪並避
    免暴露身分而遭查緝之高度風險，此亦應屬公眾週知之共同生活經驗。被告為年
    近不惑之成年男子，對於上述事例，殊難諉為不知。被告既明知上情，而仍交付
    帳戶及電話門號，嗣該等帳戶果成為受領者遂行詐欺取財之工具，足認受領帳戶
    或電話門號之人持以施詐並未違背被告之本意，被告係基於幫助他人實施詐欺取
    財之概括故意，而先後交付該等帳戶及電話門號之事證已明，其犯行堪以認定，
    應依法論科。並無證據證明被告即為施詐術之人，依罪疑惟輕之採證原則，僅能
    認定被告交付帳戶及電話門號，併此敘明。
二、核被告所為，係犯刑法第三百三十九條第一項詐欺取財罪之幫助犯。被告於九十
    一年七月八日及九日，兩天內申請開設三帳戶及申裝電話，隨即先後提供不明人
    士用作財產犯罪之工具，其先後交付彰化銀行東臺南分行帳戶及中華電信市內電
    話門號之二行為，時間緊接，觸犯構成要件相同之罪名，顯係基於概括之犯意反
    覆為之，為連續犯，應以一罪論，且依法加重其刑。又被告前因違反麻醉藥品管
    理條例案件，經本院於八十六年五月間判處有期徒刑四月確定，甫於八十七年三
    月十九日執行完畢，此有臺灣高等法院被告全國前案紀錄表在卷可按，其前受有
    期徒刑之執行完畢，五年以內再犯本件最重本刑為有期徒刑以上之罪者，為累犯
    ，應依刑法第四十七條之規定，遞加重其刑。被告係以幫助他人犯罪之不確定故
    意參與，為從犯，爰依刑法第三十條第二項之規定，按正犯之刑減輕之，並先加
    後減。另被告申設電話門號以供他人施詐犯罪之部分，雖未據起訴，然與已起訴
    之交付彰化銀行東臺南分行帳戶部分，存有連續犯之裁判上一罪關係，本院自得
    併予審理，附此敘明。爰審酌被告提供金融帳戶及電話供他人用作財產犯罪之工
    具，藉以取得贓款及掩飾身分，造成犯罪偵查之困難，使幕後犯罪者得以逍遙法
    外，致使此類犯罪手法層出不窮，嚴重危害交易秩序與社會治安，惡性非輕，暨
    犯後飾詞卸責、態度不佳等一切情狀，量處如主文所示之刑，以資懲儆。
據上論斷，應依刑事訴訟法第二百九十九條第一項前段，刑法第五十六條、第三百三
十九條第一項、第三十條第二項、第四十七條、罰金罰鍰提高標準條例第一條前段，
判決如主文。
本案經檢察官乙○○到庭執行職務
中      華      民      國      九十三      年    三    月    二十三    日
                                  臺灣臺南地方法院刑事第五庭
                                      審判長法  官  陳欽賢
                                            法  官  林佩儒
                                            法  官  莊玉熙
右正本證明與原本無異。
如不服本判決，應於判決送達後十日內向本院提出上訴狀( 應附繕本 )。
                                            書記官  陳靜娟
中      華      民      國      九十三      年    三    月    二十三    日
附錄本案論罪科刑法條：
中華民國刑法第三百三十九條第一項
(普通詐欺罪)
意圖為自己或第三人不法之所有，以詐術使人將本人或第三人之物交付者
，處五年以下有期徒刑、拘役或科或併科一千元以下罰金。
